【裁判字號】    97,易,3009
【裁判日期】    980305
【裁判案由】    詐欺
【裁判全文】
臺灣臺北地方法院刑事判決              97年度易字第3009號
公  訴  人  臺灣臺北地方法院檢察署檢察官
被      告  丁○○
上列被告因詐欺案件，經檢察官提起公訴（97年度偵字第19830號）
，及移送併案審理（臺灣嘉義地方法院檢察署97年度偵字第7601
號、臺灣士林地方法院檢察署98年度偵字第886 號），本院判決
如下：
    主  文
丁○○幫助意圖為自己不法之所有，以詐術使人將本人之物交付
，處有期徒刑月，如易科罰金，以新臺幣壹仟元折算壹日。
    事  實
一、丁○○明知金融帳戶為個人理財工具，申請開設金融帳戶並
    無任何特殊之限制，一般民眾皆可以存入最低開戶金額之方
    式申請之，且一個人可以在不同之金融機構申請多數之存款
    帳戶使用，取得甚易。而可預見時下以電話詐騙促使被害人
    以現金存款或操作銀行自動付款機而詐取金錢之行為甚為猖
    獗，且廣為媒體報導，並經政府有關機關呼籲，不要受騙。
    依一般人之社會生活經驗，苟不以自己名義申請開戶，卻向
    不特定人蒐集大量他人之帳戶供己使用，其目的極可能利用
    該帳戶供作非法之用，又對交付帳戶供他人使用雖無必然遭
    該他人利用為遂行詐欺取財犯罪之確信，惟丁○○竟仍以該
    他人縱持以遂行財產犯罪亦不違本意，而基於幫助他人為詐
    欺取財之不確定犯意，於民國97年7 月15日，在臺北市臺北
    車站前，將其所有戶名為丁○○之合作金庫商業銀行自強分
    行（下稱合作金庫）、帳號0000000000000 號、戶名為丁○○之中華郵政股份有限公司士林社新郵局（以下稱郵局）、
    帳號00000000000 號之存摺與提款卡各1 本，交付予姓名、
    年籍不詳綽號「小李」之成年人士，並告知提款卡密碼。該
    綽號「小李」之人與同夥之集團成員等數人，即基於意圖為
    自己不法所有之犯意，先後為下列行為：
  (一)該集團成員於97年7 月18日20時28分許，撥打電話予丙○○
    ，向丙○○佯稱：為雅虎奇摩人員，因丙○○轉帳分期付款
    設定錯誤，要求操作提款機設備，解除設定等語，以致丙○○陷於錯誤，依指示操作提款機設備後，帳戶內存款新臺幣
    （下同）29,989元即遭轉帳至丁○○所提供之上開合作金庫
    帳戶內，該集團成員之其中1 人即以該提款卡將該贓款提領
    一空得手。
  (二)該集團成員於97年7 月18日某時許，撥打電話予乙○○，向
    乙○○佯稱：為郵局人員，因其向雅虎奇摩網站購物時，該
    公司員工不慎誤設定為分期付款，每月均會對乙○○扣款，
    要求依指示操作提款機設備，解除設定等語，以致乙○○陷
    於錯誤，依指示操作提款機設備後，帳戶內存款4,890 元即
    遭轉帳至丁○○所提供之上開合作金庫帳戶內，該集團成員
    之其中1 人即以該提款卡將該贓款提領一空得手。
  (三)該集團成員於97年7 月18日某時許，撥打電話予甲○○，向
    甲○○佯稱：自稱為網路賣家，因公司不慎誤設定為分期付
    款，每月均會對甲○○扣款，要求依指示操作提款機設備，
    解除設定等語，以致甲○○陷於錯誤，依指示操作提款機設
    備後，帳戶內存款22,222元即遭轉帳至丁○○所提供之上開
    郵局帳戶內，該集團成員之其中1 人即以該提款卡將該贓款
    提領一空得手。
  (四)該集團成員於97年7 月18日21時許，撥打電話予戊○○，向
    戊○○佯稱：自稱為購物服務人員，因公司不慎誤設定為分
    期付款，每月均會對戊○○扣款，要求依指示操作提款機設
    備，解除設定等語，以致戊○○陷於錯誤，依指示操作提款
    機設備後，帳戶內存款29,000元即遭轉帳至丁○○所提供之
    上開郵局帳戶內，該集團成員之其中1 人即以該提款卡將該
    贓款提領一空得手。
二、案經臺北市政府警察局中山分局移送臺灣臺北地方法院檢察
    署檢察官偵查起訴及移送併案審理。
    理  由
壹、程序方面：
    按被告以外之人於審判外之言詞或書面陳述，除法律有規定
    者外，不得作為證據。又被告以外之人於審判外之陳述，雖
    不符前4 條之規定，而經當事人於審判程序同意作為證據，
    法院審酌該言詞陳述或書面陳述作成時之情況，認為適當者
    ，亦得為證據。當事人、代理人或辯護人於法院調查證據時
    ，知有第159 條第1 項不得為證據之情形，而未於言詞辯論
    終結前聲明異議者，視為有前項同意，刑事訴訟法159 條第
    1 項、第159 條之5 分別定有明文。查證人丙○○、乙○○
    、甲○○、戊○○、乙○○於警詢中所為之陳述，固係審判
    外之陳述而屬傳聞證據，惟檢察官、被告丁○○就上開審判
    外之陳述，於本院審理中，並不爭執證據能力，復未曾於言
    詞辯論終結前聲明異議，而本院審酌該等證人陳述作成時之
    情況，並無違法取證及證明力過低之瑕疵，亦認以之作為證
    據為適當，依前揭規定說明，自得為證據。
貳、實體方面：
一、訊據被告固不否認上開合作金庫、郵局帳戶確實為伊所申請
    設立等事實，惟矢口否認有何幫助詐欺之犯行，辯稱：伊係
    因看報紙應徵送貨工作而將上開帳戶存摺、提款卡及密碼交
    付綽號「小李」之人，當時對方說帳戶是要供作薪水轉帳使
    用，後來伊再打電話過去，對方都沒有人接電話，伊就將上
    述2 帳戶辦理掛失云云。經查：
  (一)合作金庫、帳號0000000000000 號、郵局、帳號0000000000
    0 號之2 帳戶確實係被告所開設等情，業據被告坦認不諱，
    且有合作金庫商業銀行自強分行97年8月13日合金強字第097
    0004405 號函暨所附開戶資料、新開戶建檔登錄單、合作金
    庫交易明細表、郵政資料暨客戶歷史交易清單1 份在卷可稽
    。而該集團成員於97年7月18日20時28 分許，撥打電話予證
    人丙○○佯稱：為雅虎奇摩人員，因證人丙○○轉帳分期付
    款設定錯誤，要求操作提款機設備，解除設定等語，以致證
    人丙○○陷於錯誤，依指示操作提款機設備後，帳戶內存款
    29, 989 元即遭轉帳至被告所提供之上開合作金庫帳戶內；
    該集團成員於97年7 月18日某時許，撥打電話予證人乙○○
    佯稱：為郵局人員，因其向雅虎奇摩網站購物時，該公司員
    工不慎誤設定為分期付款，每月均會對乙○○扣款，要求依
    指示操作提款機設備，解除設定等語，以致證人乙○○陷於
    錯誤，依指示操作提款機設備後，帳戶內存款4,890 元即遭
    轉帳至被告所提供之上開合作金庫帳戶內；該集團成員於97
    年7 月18日某時許，撥打電話予證人甲○○佯稱：為網路賣
    家，因公司不慎誤設定為分期付款，每月均會對證人甲○○
    扣款，要求依指示操作提款機設備，解除設定等語，以致證
    人甲○○陷於錯誤，依指示操作提款機設備後，帳戶內存款
    22, 222 元即遭轉帳至被告所提供之上開郵局帳戶內；另該
    集團成員於97年7 月18日21時許，撥打電話予證人戊○○佯
    稱：為購物服務人員，因公司不慎誤設定為分期付款，每月
    均會對證人戊○○扣款，要求依指示操作提款機設備，解除
    設定等語，以致證人戊○○陷於錯誤，依指示操作提款機設
    備後，帳戶內存款29,000元即遭轉帳至被告所提供之上開郵
    局帳戶內之情，亦據證人丙○○、乙○○、甲○○、戊○○
    分別於警詢中指述綦詳（見臺灣臺北地方法院檢察署97年度
    偵字第19830號偵查卷第7頁至第8頁、嘉義縣警察局竹崎分
    局警局卷第1頁至第2頁、臺灣士林地方法院檢察署98年度偵
    字第886號偵查卷第6頁至第7頁、第8頁至10頁），並有自動
    櫃員機交易明細表4 張、新竹市警察局第三分局中華派出所
    陳報單1 份、桃園縣政府警察局龜山分局龜山派出所受理各
    類案件紀錄表1 份、臺中縣警察局霧峰分局大里分駐所受理
    各類案件紀錄表1 份附卷可佐，亦與被告前述帳戶存款明細
    資料內容相符。是被告上開2 帳戶確已供有意行騙之詐騙集
    團使用，而使證人丙○○、乙○○、甲○○、戊○○受詐術
    而將金錢匯入被告之上開2帳戶內乙節，堪予認定。
  (二)雖被告辯稱：伊係因看報紙應徵送貨工作而將上開帳戶存摺
    、提款卡及密碼交付綽號「小李」之人，當時對方說帳戶是
    要供作薪水轉帳使用云云。惟按金融存款帳戶，事關存戶個
    人財產權益之保障，屬個人理財之工具，若該帳戶之存摺與
    金融卡、印鑑、密碼相結合，則專屬性、私密性更形提高，
    除非本人或與本人具密切親誼關係者，難認有何正當理由可
    自由流通使用，稍具通常社會歷練與經驗法則之一般人亦均
    應妥為保管該等物品，縱有特殊情況一般人亦均有應妥善保
    管上開物件，防止被他人冒用之認知，縱須將該等物品交付
    與自己不具密切親誼之人時，亦必深入瞭解該他人之可靠性
    與用途，以防止遭他人違反自己意願使用或不法使用之常識
    ，且存摺、金融卡、印鑑等有關個人財產、身分之物品，如
    淪落於不明人士手中，極易被利用為與財產有關之犯罪工具
    ，此為一般社會大眾所知悉。且近來以各種理由，撥打至一
    般民眾家裡，佯稱退稅、欠款、查詢帳戶、中獎等方式詐欺
    取財之犯罪類型層出不窮，而該等犯罪，多數均利用人頭帳
    戶作為出入帳戶，已經媒體廣為披載，被告係成年之人，且
    高職畢業，有被告年籍資料1 份在可稽，其具有相當社會經
    驗，對此應知之甚詳為是。而依被告再供稱：因見報紙廣告
    應徵工作，以電話與對方聯絡後，即將上開合作金庫、郵局
    帳戶、提款卡、密碼等交予對方指派之綽號「小李」之人，
    但不知對方或綽號「小李」之人之姓名、年籍等情（見臺灣
    臺北地方法院檢察署97年度偵字第1983 0號偵查卷第10頁、
    本院97年11月24日準備程序筆錄第2 頁），被告顯然不知與
    之電話聯繫應徵工作之人或綽號「小李」之人之姓名年籍，
    被告竟仍將其所有前開銀行存摺、提款卡及密碼等金融機構
    帳戶資料交付初次見面之姓名、年籍不詳之綽號小李之人使
    用，雖依卷內事證，無積極證據可資證明被告知悉詐騙集團
    成員如何犯罪，惟該等詐騙成員將被告交付之帳戶供作提領
    詐騙款項之用，當為被告所能預見，且其發生顯然並不違反
    被告之本意。何況，被告若果係應徵工作須交付上開帳戶存
    摺、提款卡及密碼，亦應在上班處所辦理，而無約在臺北市
    臺北站交付之理，及佐以被告始終無法陳明係應徵何人或何
    家公司之工作，此猶與一般應徵求職之常情有悖，更足認被
    告確有幫助姓名、年籍不詳之詐騙集團成年成員利用其帳戶
    犯詐欺取財罪之不確定故意。
  (三)被告雖另指稱臺灣臺中地方法院97年度易字第3644號判決書
    認定其係被害人乙節，此有該判決書1 份在卷可參，然被告
    確有幫助姓名、年籍不詳之詐騙集團成年成員利用其帳戶犯
    詐欺取財罪之不確定故意，而提供上開合作金庫、郵局帳戶
    、提款卡與密碼予該詐欺集團成員供作詐騙他人使用，已經
    本院認定如前述，是上開臺灣臺中地方法院刑事庭判決因未
    能斟酌本案卷附跡證，以致與本院前開認定之事實不同，本
    院自不受拘束，併此敘明。
  (四)綜上所述，被告前開所為辯解，顯係卸責之詞，不足採信，
    被告幫助他人犯詐欺罪之行為，事證明確，應依法論科。
二、核被告所為，係犯刑法第30條第1 項前段、第339 條第1項
    之幫助詐欺取財罪。又公訴意旨雖僅論及詐騙集團成員詐騙
    證人丙○○之行為，然併辦部分即該等詐騙集團成員詐騙證
    人乙○○、甲○○、戊○○之行為與經檢察官起訴之幫助詐
    欺犯行，屬同一事實，自在本院所得審理之範圍，併此敘明
    。又該犯罪集團雖多次詐欺證人丙○○、乙○○、甲○○、
    戊○○，致其等陷於錯誤，而先後交付財物，惟被告僅以前
    開一次之幫助行為，幫助犯罪集團犯前開多次詐欺取財犯行
    ，僅成立一次幫助犯罪行為，並依刑法第30條第2 項之規定
    ，按正犯之刑減輕之。爰審酌被告提供帳戶幫助他人犯罪，
    致使真正犯罪者難以被查獲，助長詐欺犯罪風氣猖獗，破壞
    社會治安及金融秩序甚鉅，並使證人丙○○、乙○○、甲○○、戊○○受有損害，惟被告僅提供帳戶，尚未直接參與詐
    欺取財犯行，且非實際獲得暴利之人，情節顯較輕微，及參
    以其犯罪後猶否認犯行，堅不吐實等一切情狀，量處如主文
    所示之刑，並諭知易科罰金之折算標準。
三、被告所交付之上開帳戶與提款卡，雖係供犯罪所用之物，但
    未經扣案，迄今仍未取回，且非義務沒收之物，爰不為沒收
    之諭知，附此敘明。
據上論斷，應依刑事訴訟法第299 條第1 項前段，刑法第30條第
1 項前段、第2 項、第339 條第1 項、第41條第1 項前段，刑法
施行法第1 條之1 ，判決如主文。
本案經檢察官楊雅清到庭執行職務。
中    華    民    國    98    年    3     月    5     日
                        臺灣臺北地方法院刑事第十七庭
                              審判長法  官  劉煌基
                                    法  官  葉力旗
                                    法  官  賴淑美
以上正本證明與原本無異。
如不服本判決應於收受送達後10日內向本院提出上訴書狀，並應
敘述具體理由；其未敘述上訴理由者，應於上訴期間屆滿後20日
內向本院補提理由書（均須按他造當事人之人數附繕）「切勿逕
送上級法院」。
                                    書記官  許翠燕
中    華    民    國    98    年    3     月    6     日
附錄本案論罪科刑法條：
刑法第339條
意圖為自己或第三人不法之所有，以詐術使人將本人或第三人之
物交付者，處五年以下有期徒刑、拘役或科或併科一千元以下罰
金。
以前項方法得財產上不法之利益或使第三人得之者，亦同。
前二項之未遂犯罰之。


司法院資訊處製作；財團法人民間司法改革基金會備份。
